【裁判字號】    89,上訴,3471
【裁判日期】    890728
【裁判案由】    妨害自由等
【裁判全文】
臺灣高等法院刑事判決                          八十九年度上訴字第三四七一號
    上訴人  即
    自  訴  人  乙○○
    擔當訴訟人  臺灣高等法院檢察署檢察官
    被      告  甲○○
                丙○○
                戊  ○
                丁○○○
右上訴人因自訴被告甲○○等妨害自由等案件，不服臺灣臺北地方法院八十九年度自
字第四三七號，中華民國八十九年七月二十八日第一審判決，提起上訴，本院判決如
左：
    主  文
原判決關於丙○○、戊○部分撤銷，發回臺灣台北地方法院。
其他上訴駁回。
    理  由
一、自訴人於原審自訴意旨如附件所示。
二、被告甲○○無罪上訴駁回部分：
（一）按犯罪事實，應依証據証明，無證據，不能推定犯罪事實，又不能證明被告犯
      罪者，應諭知無罪之判決，刑事訴訟法第一百五十四條、第三百零一條第一項
      定有明文。
（二）自訴人所訴被告甲○○部分，係以甲○○為行政院國軍退除役官兵輔導委員會
      派在香港欣欣服務中心，專為老兵返鄉服務之人員。自訴人因至大陸探親，往
      返經過香港，簽證逾期，香港政府限其二日內離境，後又將自訴人抓起，關了
      五個多月，關在精神病院一個多月，求助甲○○，根本不理會，也不肯保我，
      因認被告甲○○涉有妨害自由，公然侮辱等罪嫌。惟自訴人所訴事實，與刑法
      妨害自由、公然侮辱或其他犯罪之構成要件並不相當，且自訴人亦未舉證證明
      被告甲○○涉有犯罪之證據。此外，復查無其他積極證據，足認甲○○之犯罪
      行為，自應為被告甲○○無罪之諭知。至原審法院判決理由雖未敘及，但認被
      告甲○○無罪，並無不合。此部分理由，可由本院予以補正。自訴人上訴意旨
      ，未提出確切理由，空言指摘原判決不當，為無理由，此部分上訴應予駁回。
三、被告丁○○○之部分：
（一）按提起自訴，應於自訴狀內記載被告之姓名、性別、年齡、籍貫、職業、住所
      或居所或其他足資辨別之特徵，刑事訴訟法第三百二十條第二項第一款定有明
      文，此乃法定必備之程式。
（二）自訴人提起本件自訴，雖於自訴狀、自訴補正狀上記載被告丁○○○，住臺北
      市○○路二號大陸委員會，但未載明確實之住居所、或其他足資辨別之特徵。
      原審法院向行政院大陸委員會查詢結果並無丁○○○，有該會八十九年六月二
      十九日（八十九）陸人字第八九０八五三五號函在卷可按，足見自訴狀上所載
      被告住所並非真實，而又無出生日期等項，均不足以避免與同姓名之第三人相
      混，亦即不足以辨識自訴人所訴之確實犯罪主體為何人。經原審法院於民國八
      十九年七月七日裁定命自訴人於裁定送達後七日內補正被告丁○○○之確實住
      所或居所或其他足資辨別之特徵，自訴人於同年月十七日收受，迄今仍未補正
      。是關於自訴人對丁○○○之自訴，其起訴之程式顯有未備，原審因而為不受
      理之判決，於法並無不合。自訴人上訴意旨，仍空言指摘原判決不當，為無理
      由，此部分上訴亦應予以駁回。
四、被告丙○○、戊○撤銷發回部分：
（一）原審法院以提起自訴，應於自訴狀內記載被告之姓名、性別、年齡、籍貫、職
      業、住所或居所或其他足資辨別之特徵，刑事訴訟法第三百二十條第二項第一
      款定有明文，此乃法定必備之程式。自訴人提起本件自訴，雖於自訴狀、自訴
      補正狀上記載被告丙○○、戊○住臺北市○○路二號大陸委員會，但未載明確
      實之住居所、或其他足資辨別之特徵。依自訴狀所載地址函詢行政院大陸委員
      會，函覆結果丙○○、戊○業已於民國八十九年五月二十日離職。且自訴人所
      提起自訴之丙○○，究涉有何犯行及罪名，自訴人漏載此部分犯罪事實及證據
      ，經裁定命自訴人於裁定送達後七日內補正丙○○、戊○之確實住所或居所或
      其他足資辨別之特徵，丙○○所涉之犯罪事實及證據，自訴人迄今仍未補正。
      因認自訴人起訴之程式，尚有未備，諭知不受理之判決，固非無見。
（二）惟按刑事訴訟法第三百二十條第二項第一款規定，原為確定其所訴追之人，以
      明自訴之範圍而設，只須就自訴狀內容，能確定所訴追之人為已足，即令狀內
      並未詳列被告之年齡、性別、籍貫、職業，如就該狀之其他記載，在客觀上已
      能確定其所訴追之人時，尚難遽謂其起訴之程序違背規定（最高法院二十七年
      滬上字第一０七號判例意旨、八十六年度台非字第二三八號判決意旨參照）。
      自訴人乙○○向原審法院提起自訴時，於自訴狀及自訴補正狀雖未記載被告之
  年齡、性別、籍貫，惟於上開書狀，已載明被告戊○為行政院大陸委員會主任
      委員，丙○○為該會委員，並兼任香港中華旅行社總經理，且提出戊○名義之
      公文書，中華旅行社之函片為證。而戊○為行政院大陸委員會前主任委員，丙○○原為我外交部派駐香港之代表，因無邦交，以中華旅行社總經理為名義，
      此為眾所周知之事。另自訴人陳述，其在香港遭香港政府關押五個多月，求救
      無門。返台後，求助丙○○，拒不幫忙，涉有瀆職罪嫌。由可知悉其自訴之犯
      罪事實。依自訴人之記載及陳述，可得確定其所訴追之人及犯罪事實。應已符
      合刑事訴訟法第三百二十條第二項第一款之規定。原審對此部分，以自訴人起
      訴之程序違背規定，無從確定被告為何人，諭知不受理之判決，自難昭折服。
      自訴人上訴意旨，指摘原判決不當，為有理由，應由本院將原判決此部分撤銷
      ，發回臺灣台北地方法院更為審理。
五、自訴人經合法傳喚，無正當理由不到庭，經檢察官擔當訴訟，爰不待自訴人到庭
    ，逕行判決。被告甲○○經合法傳喚，無正當理由不到庭，亦不待其到庭陳述，
    逕行判決。關於被告戊○、丙○○、康副主任部分，因第一審係不受理之判決，
    本院為部分駁回部分發回之判決，爰不經言詞辯論為之。
六、據上論斷，應依刑事訴訟法第三百六十八條、第三百六十九條第一項後段，第三
    百六十四條、第三百三十一條、第三百七十一條、第三百七十二條，判決如主文
    。
本案經檢察官柯麗鈴到庭執行職務
中      華       民       國     八 十 九     年  十一     月   二十八  日
                               臺灣高等法院刑事第五庭
                                   審判長法  官  曾  德  水
                                         法  官  楊  貴  雄
                                         法  官  趙  功  恒
右正本證明與原本無異。
如不服本判決應於收受送達後十日內向本院提出上訴書狀，其未敘述上訴之理由者並
得於提起上訴後十日內向本院補提理由書（均須按他造當事人之人數附繕本）。
                                         書記官  孫  佩  琳
中      華       民       國     八 十 九     年  十一     月     三十  日


司法院資訊處製作；財團法人民間司法改革基金會備份。
